最高法院刑事判決　　　　　　一○○年度台上字第四八八五號
上　訴　人　台灣高等法院台中分院檢察署檢察官　
被　　　告　吳哲嘉
上列上訴人因被告違反毒品危害防制條例案件，不服台灣高等法
院台中分院中華民國一○○年六月十五日第二審更審判決（一○
○年度上更(一)字第六五號，起訴案號：台灣台中地方法院檢察署
九十八年度偵字第二六八○六號），提起上訴，本院判決如下：
    主  文
原判決關於吳哲嘉被訴於民國九十七年三月十二日及同年月二十
四日販賣第一級毒品海洛因部分均撤銷，發回台灣高等法院台中
分院。
    理  由
本件原判決以公訴意旨略稱：被告吳哲嘉基於販賣海洛因之犯意
，於民國九十七年三月間，先透過張思秋（另案經第一審法院判
處有期徒刑三年十月確定）聯絡綽號「羽涵」之蔡珮妤，再由被
告將海洛因交付予張思秋，並由張思秋搭乘其弟即不知情之張秋
郎所騎乘之機車，或由張秋郎獨自前往台中市○區○○路與文武
街口之「7-11便利商店」，交付海洛因予蔡珮妤二次，日期各為
九十七年三月十二日、二十四日，每次價金均為新台幣（下同）
一千元。嗣於九十七年四月八日晚間七時二十分許，警方在台中
縣神岡鄉（即現制台中市神岡區○○○路二十八之二號執行搜索
時，在張思秋之身上扣得海洛因七小包、行動電話一支（序號：
000000000000000，內含門號00000000
00號電話SIM 卡一張）等物品，始循線查獲，因認被告與張思
秋共同涉犯毒品危害防制條例第四條第一項之販賣第一級毒品罪
嫌。但經原審審理結果，認為不能證明被告犯罪，因而撤銷第一
審關於此部分之科刑判決，改判諭知其無罪（本件檢察官起訴書
所載犯罪事實，對於其認定被告透過張思秋或張秋郎，販賣海洛
因予蔡珮妤之犯罪時間，僅略稱：被告於九十七年三月間，販賣
海洛因予蔡珮妤共三次，其中一次為九十七年三月二十五日，每
次價金均為一千元等情，原審參酌公訴檢察官於第一審準備程序
表示該犯罪之確實時間，以傳喚證人到庭詰問後，再為認定等語
，及證人蔡珮妤於第一審證稱其向張思秋購買毒品之次數為三次
，分別為九十七年三月十二日、三月二十四日、三月二十五日之
情，乃以之為被告被訴販賣毒品案件之審判範圍。其中被告被訴
於同年三月二十五日販賣海洛因予蔡珮妤部分，經原判決維持第
一審之無罪判決，駁回檢察官在第二審之上訴，未據檢察官上訴
第三審而業經確定。本件檢察官係就其餘被訴於九十七年三月十
二日、三月二十四日販賣海洛因部分提起第三審上訴）。固非無
見。
惟按：證據之證明力，應由事實審法院依其職權，本於確信自由
判斷，且其自由判斷職權之行使，不得違背經驗及論理法則，否
則即屬採證違背證據法則。又證人之陳述有部分前後不符，或相
互間有所歧異時，究竟何者為可採，法院應本其自由心證予以斟
酌，作合理之比較，依據經驗法則予以判斷，定其取捨，尤其關
於行為經過之細節，難免因人記憶客觀上之侷限或時隔日久而有
錯誤，苟於其基本事實陳述之真實性無礙時，仍非不得予以採取
，非謂一有不符或矛盾，即應認其全部均不可採信。原判決以證
人張思秋、張秋郎、蔡珮妤之證詞，就被告被訴上開二次販賣海
洛因之毒品交易時間、地點、方式及有無付款、如何向被告取得
毒品、自何處出發前去交易等節，所述前後不一，又不乏彼此矛
盾之處，乃認不足執為不利被告認定之依據。然卷查：張思秋於
檢察官偵查中證稱：「『羽涵』（指蔡珮妤，下同）打來是請我
幫她去調毒品（有海洛因、安非他命），她叫我幫她調三次毒品
，但這三次都調到海洛因給『羽涵』，我請張秋郎載我（到）大
雅路與文武街口7-11商店。」「『羽涵』用○九五四號電話（打
）給我時，我就會打0000000000電話問『阿嘉』（指
被告，下同）有無海洛因，我有幫『羽涵』向『阿嘉』拿過三次
海洛因。」等語（見偵字第九○四二號影印卷第十一、十三頁）
；於九十七年四月九日第一審為羈押前訊問時，供稱：其幫綽號
「阿嘉」之男子交付海洛因給「羽涵」共三次，「阿嘉」自己會
向「羽涵」收錢等語（見一審聲羈字第五二三號卷第八頁）；及
於九十七年六月四日第一審為延長羈押前訊問時供稱：「『羽涵
』跟我都認識叫『阿嘉』的男子，就是吳哲嘉，她原本都自己跟
吳哲嘉買，但是那一陣子她聯絡不到吳哲嘉，她拜託我去聯絡吳
哲嘉，幫她拿，我就打吳哲嘉的電話，聯絡到吳哲嘉，就拿了我
自己和『羽涵』所需要施用的毒品。我幫『羽涵』拿她要施用的
份量之後，轉交給『羽涵』，……這樣的情形有三次。」「……
一開始吳哲嘉與『羽涵』並不熟，所以他要我向『羽涵』詢問，
是否買毒品，所以才需要透過我，這樣子吳哲嘉就會免費提供毒
品給我，……我之所以會介紹『羽涵』跟他買毒品，是因為那一
段期間，我身上沒什麼錢，又藥癮發作，需要毒品施用。我介紹
『羽涵』跟吳哲嘉買毒品的三次，第一次是『羽涵』打電話過來
說要拿東西，我就打給吳哲嘉，……我告訴吳哲嘉說『羽涵』要
一千元的海洛因，但是她現在不方便，沒有辦法馬上拿出錢，吳
哲嘉就說沒關係，可以讓她欠，所以還是叫我過去拿毒品轉交給
『羽涵』，……第二次是我幫『羽涵』拿毒品時就先幫她墊，等
我轉交毒品給『羽涵』時，她就把錢還給我，……第三次因為我
幫『羽涵』調毒品，因為自己身上沒有錢，所以就沒有幫『羽涵
』墊。」等語（見一審偵聲字第三八六號卷第一○、一一頁）；
並於第一審審理中證稱：「（販賣海洛因予蔡珮妤）共三次，是
我弟弟張秋郎載我，因為我手受傷騎車不方便。……蔡珮妤打電
話來要買毒品，要我幫她找。當時吳哲嘉沒有錢交房租跟我借錢
，我也沒有錢借他，剛好蔡珮妤打電話給我，請我幫她調毒品，
我就幫她調。我跟吳哲嘉說，我有朋友要拿東西。然後吳哲嘉把
毒品交給我，因為當時吳哲嘉與蔡珮妤不認識，我就把吳哲嘉給
我的毒品帶著，跟我弟弟一起前往去交給蔡珮妤。」「（問：你
交給蔡珮妤毒品來源是何人？）我確定是吳哲嘉，是因為我弟載
我去。」「有二次是我弟載我，有一次是我包起來，請我弟拿過
去給她。」「交易地點都是在台中市○區○○路與文武街口之7-
11便利商店。」等語（見第一審卷第二○七、二○八、二一二、
二一三頁）；復於九十九年四月七日其被訴涉犯販賣毒品案件之
第一審審理中，供稱：「（先前蔡珮妤與被告不熟）透過我將毒
品海洛因交給『羽涵』的次數就是我之前所講的三次，時間都是
在九十七年三月間，……以三月十二日來講，時間點我已經不記
得了，大致上是在當天的晚上。……我是在三月二十四日交海洛
因給蔡珮妤的。」 (見第一審另案九十八年度訴字第四○八二號
卷第六七、七○頁）。張思秋上開所述，已明確指出其與綽號「
羽涵」之蔡珮妤，曾於九十七年三月十二日及二十四日，在台中
市○區○○路與文武街口之7-11便利商店，各以一千元之價格，
販賣由被告所提供海洛因之情。此參酌：(1)張秋郎於九十七年四
月九日警詢時證稱：「（問：你自三月份至今送幾次海洛因毒品
給何人？）僅三次，均送至我姐姐張思秋朋友『羽涵』住居所台
中市○區○○路與文武街口7-11附近。」等語（見警卷第二十頁
）；於檢察官偵查中證稱：「我和張思秋一起去過大雅路與文武
街口的7-11商店。」「張思秋說『羽涵』要找她，我就載她過去
，……張思秋會先用衛生紙或煙盒交給我放在我的口袋，張思秋
下車再跟我拿走。」等語（見偵字第九○四二號影印卷第九頁）
；復於第一審證稱：「（這三次是如何載你姐過去？）從吳哲嘉
那邊過去的，當時有住吳哲嘉那邊。」等語（見第一審卷第一一
二頁）。以及(2)蔡珮妤於第一審證稱：「（張思秋有幫被告三次
在大雅路附近的便利商店把海洛因毒品交給妳，她說你向阿嘉買
的，她有指認妳，對她講的筆錄是否屬實？）她講的對，我住在
大雅路與文武街口7-11樓上，都是張思秋拿給我，她弟弟跟她一
起去。」「（妳有無直接向被告聯絡拿海洛因？）有，他叫別人
給我次數比較少，他直接拿給我比較多。」「（剛才提示張思秋
筆錄，妳跟她買毒品沒有拿錢給她，她說她會叫『阿嘉』跟妳收
，後來『阿嘉』有去跟妳收嗎？）張思秋也有跟我收過錢，被告
也有跟我收過錢，我跟他買東西就有拿錢給被告，海洛因天天用
，不用就會睡不著，張思秋被抓，阿嘉就跟我拿過錢，我幾乎每
天固定拿一千元的海洛因，被告如果沒有空拿過來，他也會叫別
人拿過來。」「（張思秋筆錄中三月十二日她也有拿過一次，是
否正確？）我只記得我有拿過二、三次。」「二次都是在7-11，
另一次在那裡我忘了。」等語（見第一審卷第八九、九一、九二
頁），而其為警查獲時經採集其尿液送驗結果，亦呈嗎啡陽性反
應，有尿液檢驗報告在卷可憑（見偵字第四九○五號影印卷第十
三頁背面）各情。上揭證人等所述交易毒品之時間、地點、次數
、價格等均大抵吻合，且張思秋所稱售予蔡珮妤之海洛因係被告
所交付，與張秋郎證述伊騎乘機車附載張思秋前往與蔡珮妤交易
毒品係「從吳哲嘉那邊過去的」之情一致，經參互以觀，其等之
證詞是否仍不足以認定被告有本件被訴之販賣海洛因犯行，即饒
有再加詳求之餘地。原審未綜合上述卷內證據，詳加勾稽慎斷，
究明實情，遽認不能證明被告犯罪，而改判諭知被告無罪，自嫌
速斷。檢察官上訴意旨執以指摘，非無理由，應認原判決關於上
開部分，仍有撤銷發回之原因。
據上論結，應依刑事訴訟法第三百九十七條、第四百零一條，判
決如主文。
中    華    民    國  一○○  年    九    月    七    日
                      最高法院刑事第六庭
                          審判長法官  邵  燕  玲  
                                法官  李  伯  道  
                                法官  孫  增  同  
                                法官  李  英  勇  
                                法官  李  嘉  興  
本件正本證明與原本無異
                                      書  記  官  
中    華    民    國  一○○  年    九    月   十五   日
                                                      Ｖ